---
title: "Проект ANOVA"
author: "Литвинов Даниил"
date: "05/02/2021"
output: 
  html_document:
    toc: true
    toc_depth: 3
    toc_float: true
    number_section: true
---

```{r setup, include=F}
knitr::opts_chunk$set(echo = T, 
                      include = T, 
                      warning = F)
```

```{r, echo=F, message=F, warning=F}
if (!require('dplyr')){
  install.packages('dplyr')
}
if (!require('ggplot2')){
  install.packages('ggplot2')
}
if (!require('gridExtra')){
  install.packages('gridExtra')
}
if (!require('psych')){
  install.packages('psych')
}
if (!require('car')){
  install.packages('car')
}
if (!require('Hmisc')){
  install.packages('Hmisc')
}
if (!require('multcomp')){
  install.packages('multcomp')
}
if (!require('readxl')){
  install.packages('readxl')
}
```

Используемые библиотеки:

```{r}
library(ggplot2)
library(dplyr)
library(car)
library(Hmisc)
library(multcomp)
library(gridExtra)
library(gridExtra)
library(readxl)
theme_set(theme_bw())
```

# Введение

В данной работе используются данные, которые были собраны двадцатью врачами. Основной акцент был сделан на применение дисперсионного анализа. 

Цель -- как различные факторы (пол и тип лекарства) влияют на длительность нахождения человека в госпитале.

# Описание данных 
## Приведение данных в порядок (tidydata)

Так как данные находятся в разных файлах формата csv, их необходимо объединить для дальнейшего анализа. Для этого я написал следующую пользовательскую функцию, которая на вход принимает путь до файлов и их расширение, а возвращает датафрейм, который включает в себя все данные, а также единый файл того формата, который был передан на вход.

```{r}
data_join <- function(directory, extension = 'csv'){
  
  # Именованный вектор с функциями для чтения файлов с различными расширениями
  functions <- c(csv = read.csv, 
                 tsv = read.delim, 
                 csv2 = read.csv2, 
                 xls = read_excel,
                 xlsx = read_excel,
                 .csv = read.csv, 
                 .tsv = read.delim, 
                 .csv2 = read.csv2, 
                 .xls = read_excel,
                 .xlsx = read_excel)
  
  df <- data.frame()
  for (file in list.files(directory)){
    if (endsWith(file, suffix = extension)){
      data <- functions[extension][[1]](paste0(directory, file))
      df <- rbind(df, data)
    }
  }
  
  # Сортируем по порядку названий файлов (переменная X)
  # Удаляем ее из итоговой таблицы
  df <- arrange(df, colnames(df)[1])[, -1]
  
  # В задании написано также объединить файлы в один файл, пусть будет так)
  if (!dir.exists(paste0(directory, 'full_out/'))){
    dir.create(paste0(directory, 'full_out/'))
  }
  if (startsWith(extension, prefix = '.')){
    write.csv(df, paste0(directory, 'full_out/whole_data', extension))
  }
  else {
    write.csv(df, paste0(directory, 'full_out/whole_data.', extension))
  }

  return(df)
}
```

Считываем данные и сразу проверяем, все ли открылось правильно:

```{r}
drug_data <- data_join('/home/danil/bioinf_institute/statistics/Homework/Project_ad_ANOVA/Data/')
str(drug_data)
dim(drug_data)
```

Видим, что у нас 200 наблюдений и 6 переменных, из которых наибольший интерес для нас представляет целевая переменная days_in_hospital и две факторные переменные gender и drug_type. 

Проверим данные на наличие пропущенных значений:

```{r}
apply(apply(drug_data, 2, is.na), 2, sum)
```

Видим, что есть 10 отсутствующих значений в одной переменной, которая отражает наличие рецидива. Я решил заменить все NA на нули, так как, скорее всего, если рецидива и правда не было, врач мог просто забыть написать о его отсутствии. А выкидывать 5 % данных при таком небольшом числе наблюдений не хочется.

```{r}
drug_data$is_relapse[is.na(drug_data$is_relapse)] <-  0
```

Заметим сразу же, что все переменные имеют строковый тип. Переведем их в факторы. Также сразу посмотрим, какие уникальные значения встречаются по различным переменным, чтобы избежать наличия странных наблюдений, которые могут являться ошибками при сборе данных. Все это не будет касаться переменной id, так как она не несет какой-то важной информации, по крайней мере, на первый взгляд.

```{r}
apply(drug_data[, -5], 2, unique)
```

Видим несколько ошибок при сборе данных (malle, 350 лет, возраст, написанный словами и тд). Сразу же исправляем их.

```{r}
drug_data$gender[drug_data$gender == 'malle'] <- 'male'
drug_data$gender <- as.factor(drug_data$gender)
drug_data$age[drug_data$age == 'thirty-one'] <- 31
drug_data$age[drug_data$age == '350'] <- 35
drug_data$age[drug_data$age == '220'] <- 22
drug_data$age <- as.integer(drug_data$age)
drug_data$drug_type <- as.factor(drug_data$drug_type)
drug_data$is_relapse <- as.factor(drug_data$is_relapse)
drug_data$days_in_hospital <- as.numeric(drug_data$days_in_hospital)
```

Также добавим сразу новую переменную condition, которая будет являться результатом конкатенации значений переменной gender и drug_type.

```{r}
drug_data$сondition <- as.factor(paste(drug_data$gender, drug_data$drug_type, sep = '_'))
```

Вроде бы, мы ничего не испортили, данные выглядят хорошо. Можно приступать к EDA.

```{r}
dim(drug_data)
str(drug_data)
head(drug_data)
```

## EDA

Построим несколько графиков, чтобы посмотреть, как распределена переменная days_in_hospital в различных группах.
Видно, что в данном случае наши группы имеют не одинаковое число наблюдений. Для нас это не критично, так как мы планируем исследовать лишь группы, которые определяются полом и типом лекарства.

```{r}
ggplot(drug_data, aes(drug_type, fill = is_relapse)) +
  geom_bar() +
  ggtitle('Распределение числа пациентов\nпо наличию рецидива и типу лекарства') +
  scale_fill_manual(values = c('0' = '#EBECB3',
                               '1' = '#B3ECDD'),
                    name = "Рецидив", labels = c('Нет', 'Да')) + 
  theme(plot.title = element_text(hjust = 0.5)) + 
  xlab('Тип лекарства') + 
  ylab('Количество пациентов')
```

Здесь видим полностью сбалансированные группы. Дисперсионный анализ в данном случае должен вести себя хорошо и быть устойчивым к некоторым нарушениям применимости, если таковые будут наблюдаться.

```{r}
ggplot(drug_data, aes(drug_type, fill = gender)) +
  geom_bar() +
  ggtitle('Распределение числа пациентов\nпо полу и типу лекарства') +
  scale_fill_manual(values = c('female' = '#EBECB3',
                               'male' = '#B3ECDD'),
                    name = "Пол", labels = c('Женский', 'Мужской')) + 
  theme(plot.title = element_text(hjust = 0.5)) + 
  xlab('Тип лекарства') + 
  ylab('Количество пациентов')
```

Эти данные уже сейчас могут навести на мысли о том, что лекарства действуют по-разному в зависимости от пола пациента. Чтобы это подтвердить, необходимо будет провести двухфакторный дисперсионный анализ.

```{r}
ggplot(drug_data, aes(x = drug_type, y = days_in_hospital)) +
  geom_boxplot(aes(fill = gender)) + 
  scale_fill_manual(values = c('female' = '#EBECB3',
                               'male' = '#B3ECDD'),
                    name = "Пол", labels = c('Женский', 'Мужской')) +
  theme(plot.title = element_text(hjust = 0.5)) + 
  xlab('Тип лекарства') + 
  ylab('Количество дней в госпитале') +
  ggtitle('Распределение числа дней в госпитале\nпо полу и типу лекарства')
```

# Дисперсионный анализ

## Построение модели

Построим линейную модель по факторам gender и drug_type и проведем двухвакторный дисперсионный анализ (ANOVA).

```{r}
hosp_duration_mod <- lm(days_in_hospital ~ gender + drug_type, data = drug_data)
av_hosp_duration_mod <- Anova(mod = hosp_duration_mod)
av_hosp_duration_mod
```
Видим, что в случае модели без взаимодействия предикторов никакой из них значимо не влияет на значение целевой переменной.

Также интересно посмотреть на различные типы изменчивости в наших данных.

```{r}
total <- ggplot(data = drug_data, aes(x = сondition, y = days_in_hospital)) + 
  geom_linerange(data = drug_data, aes(x = сondition, 
                     ymax = days_in_hospital,
                     ymin = mean(drug_data$days_in_hospital)),
                 size = 1,color = "grey", 
                 position = position_jitter(width = 0.1,
                                            seed = 1L)) +
  geom_hline(yintercept = mean(drug_data$days_in_hospital)) + 
  geom_point(position = position_jitter(width = 0.1, seed = 1L)) +
  ggtitle("Общая \n изменчивость") + 
  theme(axis.text.x = element_text(angle = 45, hjust = 1)) +
  xlab('Условия') + 
  ylab('Количество дней в госпитале')



gr_mean <- drug_data %>% 
           group_by(сondition) %>% 
           summarise(mean = mean(days_in_hospital))

two_pic <-right_join(x = drug_data, y = gr_mean)

hline <- data.frame(Cond = levels(drug_data$сondition), v = gr_mean$mean)

resid <- ggplot(two_pic, aes(x = сondition, y = days_in_hospital)) + 
  geom_linerange(aes(x = сondition, ymax = days_in_hospital, ymin = mean), 
                 size = 1, color = "green", 
                 position = position_jitter(width = 0.1, seed = 1L)) + 
  geom_point(position = position_jitter(width = 0.1, seed = 1L)) +
  geom_point(data = hline, aes(Cond, v), shape=95, size=15) +
  ggtitle("Случайная \n изменчивость") +
  theme(axis.text.x = element_text(angle = 45, hjust = 1)) +
  xlab('Условия') + 
  ylab('Количество дней в госпитале')

factor <- ggplot() +  
  geom_linerange(data = gr_mean, 
                 aes(x = сondition, ymax = mean, ymin = mean(drug_data$days_in_hospital)), 
                 color = "blue", size = 2) + 
  geom_point(data = two_pic, aes(x = сondition, y = days_in_hospital),
             position = position_jitter(width = 0.1, seed = 1L)) +
  geom_point(data = hline, aes(Cond, v), shape=95, size=15) +
  geom_hline(yintercept = mean(drug_data$days_in_hospital)) + 
  ggtitle("Факторная \n изменчивость") + 
  theme(axis.text.x = element_text(angle = 45, hjust = 1)) +
  xlab('Условия') + 
  ylab('Количество дней в госпитале')

grid.arrange(total, factor, resid, nrow = 1)
```

## Проверка условий применимости

Проверим условия применимости такой модели.

```{r}
mod_diag <- fortify(hosp_duration_mod)
```

График расстояний Кука выглядит хорошо. Можно скзаать, что влиятельные наблюдения отсутствуют.

```{r}
ggplot(mod_diag, aes(x = 1:nrow(mod_diag), y = .cooksd)) +
  geom_bar(stat = 'identity') +
  xlab('Номер наблюдения') + 
  ylab('Расстояние Кука') +
  ggtitle('График расстояний Кука') +
  theme(plot.title = element_text(hjust = 0.5))
```

Графики остатков выглядят не очень хорошо. Довольно много наблюдений за пределами двух стандартных отклонений, плюс имеем неравномерное распределение остатков по группам. Также видим, что дисперсии в группах несколько отличаются, но так как у нас число наблюдений в группах одинаковое, то дисперсионный анализ должен быть устойчив к такому.

```{r}
ggplot(mod_diag, aes(x = drug_type, y = .stdresid)) +
  geom_boxplot(aes(fill = gender)) + 
  scale_fill_manual(values = c('female' = '#EBECB3',
                               'male' = '#B3ECDD'),
                    name = "Пол", labels = c('Женский', 'Мужской')) +
  theme(plot.title = element_text(hjust = 0.5)) + 
  xlab('Тип лекарства') + 
  ylab('Стандартизованные остатки') +
  ggtitle('Распределение стандартизованных остатков модели\nпо полу и типу лекарства')
```

```{r}
ggplot(data = mod_diag, aes(x = .fitted, y = .stdresid)) + 
  geom_point() + 
  geom_hline(yintercept = 0) +
  geom_smooth(method = "lm") +
  geom_hline(yintercept = 2, color = "red") +
  geom_hline(yintercept = -2, color = "red") +
  xlab('Предсказанное значение') + 
  ylab('Стандартизованные остатки') + 
  ggtitle('График зависимости остатков модели\nот предсказанного значения') + 
  theme(plot.title = element_text(hjust = 0.5))
```

В целом распределение остатков значимо не отличается от нормального.

```{r}
qqPlot(hosp_duration_mod)
shapiro.test(mod_diag$.resid)
```

## Модель со взаимодействием предикторов

Исходя из графиков остатков модели, а также от распределения числа дней в госпитале в зависимости от пола и лекарства, можно предположить, что мы что-то не учитываем в нашем модели. Самое время попробовать добавить в нее взаимодействие предикторов.

```{r}
inter_model <- lm(days_in_hospital ~ gender * drug_type, data = drug_data)
av_inter_model <- Anova(mod = inter_model)
av_inter_model
```
Видим, что взаимодействие предикторов оказывает значимое влияние на зависимую переменную.

Снова проведем диагностику полученной модели

```{r}
inter_mod_diag <- fortify(inter_model)
```

График расстояний Кука снова выглядит нормально.

```{r}
ggplot(inter_mod_diag, aes(x = 1:nrow(mod_diag), y = .cooksd)) +
  geom_bar(stat = 'identity') +
  xlab('Номер наблюдения') + 
  ylab('Расстояние Кука') +
  ggtitle('График расстояний Кука') +
  theme(plot.title = element_text(hjust = 0.5))
```

А вот график остатков стал выглядеть гораздо лучше: меньше наблюдений за предлелами двух стандартных отклонений, а также распределение остатков по группам примерно одинаковое.

```{r}
ggplot(inter_mod_diag, aes(x = drug_type, y = .stdresid)) +
  geom_boxplot(aes(fill = gender)) + 
  scale_fill_manual(values = c('female' = '#EBECB3',
                               'male' = '#B3ECDD'),
                    name = "Пол", labels = c('Женский', 'Мужской')) +
  theme(plot.title = element_text(hjust = 0.5)) + 
  xlab('Тип лекарства') + 
  ylab('Стандартизованные остатки') +
  ggtitle('Распределение стандартизованных остатков модели\nпо полу и типу лекарства\n(модель со взаимодействием предикторов)')
```

```{r}
ggplot(data = inter_mod_diag, aes(x = .fitted, y = .stdresid)) + 
  geom_point() + 
  geom_hline(yintercept = 0) +
  geom_smooth(method = "lm") +
  geom_hline(yintercept = 2, color = "red") +
  geom_hline(yintercept = -2, color = "red") +
  xlab('Предсказанное значение') + 
  ylab('Стандартизованные остатки') +
  ggtitle('График зависимости остатков модели\nот предсказанного значения') + 
  theme(plot.title = element_text(hjust = 0.5))
```

Видим, что в общем-то нельзя сказать, что распределение остатков не отличатся от нормального, но в данном случае это снова не критично в виду устойчивости дисперсионного анализа.

```{r}
qqPlot(inter_model)
shapiro.test(inter_mod_diag$.resid)
```

## Интерпретация результатов

```{r, echo=F}
av_inter_model
```

В модели оказалось значимо взаимодействие предикторов. Сочетания таких факторов, как пол и лекарство, значимо влияет на среднее количество дней, проведенных человеком в госпитале **(F = 24.3384, p_value $\approx$ 0, $df_1$ = 3, $df_2$ = 192)**

## Пост-хок тесты

Дисперсионный анализ говорит нам только, влияет ли фактор в целом. Но не говорит, какие именно группы различаются. Чтобы это узнать необходимо сделать пост-хок тесты. Пост-хок тесты — серия попарных сравнений средних значений в группах **после того, как выявлено значимое влияние фактора.** От обычных попарных сравнений они отличаются тем, что учитывают число сравнений и величину различий между средними.

В данной работе я буду использовать пост-хок тест Тьюки.

```{r}
drug_data$Condition <- as.factor(paste(drug_data$gender, drug_data$drug_type, sep = '_'))
inter_fit <- lm(days_in_hospital ~ Condition - 1, data = drug_data)


res_tukey <- glht(inter_fit, linfct = mcp(Condition = 'Tukey'))
summary(res_tukey)
```
В данном случае видим, что найдены различия между большим числом групп. Основные результаты, которые мы можем получить здесь состоят в том, что нужно подбирать правильное лекарство для пациента в зависимости от его пола для ускорения его выздоровления (в некоторых случаях неверно подобранное лекарство может даже замедлять процесс восстановления).

Визуализируем результаты пост-хок тестов для лучшего их восприятия.

```{r}
data <-  expand.grid(gender = levels(drug_data$gender),
                   drug_type = levels(drug_data$drug_type))
data <- data.frame(data,
                   predict(inter_model, newdata = data, interval = 'confidence'))
pos <- position_dodge(width = 0.2)
gg_linep <- ggplot(data, aes(x = drug_type, y = fit,
                             ymin = lwr, ymax = upr,
                             color = gender)) + 
  geom_point(position = pos) +
  geom_errorbar(position = pos, width = 0.2) +
  scale_color_manual(values = c('female' = 'red',
                               'male' = 'blue'),
                    name = "Пол", labels = c('Женский', 'Мужской')) +
  theme(plot.title = element_text(hjust = 0.5)) + 
  xlab('Тип лекарства') + 
  ylab('Предсказанное среднее значение') +
  ggtitle('Зависимость предсказанного среднего количества дней в госпитале\nот пола и типа лекарства')
gg_linep
```









